臺灣臺北地方法院刑事判決　　　　　　 95年度交易字第741號
公　訴　人　臺灣臺北地方法院檢察署檢察官
被　　　告　甲○○
上列被告因過失傷害案件，經檢察官聲請簡易判決處刑（95年度
偵字第12695 號），本院受理後認不宜以簡易判決處刑（95年度
北交簡字第3063號），改依通常程序審理，判決如下：
    主  文
甲○○過失傷害人，處有期徒刑伍月，如易科罰金以銀元參佰元
即新臺幣玖佰元折算壹日，減為有期徒刑貳月拾伍日，如易科罰
金以銀元參佰元即新臺幣玖佰元折算壹日。
    事  實
一、甲○○無重型機車駕駛執照，於民國94年11月13日下午，駕
    駛其所有之車牌FZK-808 號重型機車，沿臺北市中山區○○
    ○路第三車道南往北方向行駛，於同日下午15時33分許，行
    經同市區○○○路○ 段與松江路口時，應注意行駛至交叉路
    口，其行進、轉彎，應遵守燈光號誌，而依當時天候晴、日
    間自然光線、無障礙物、視距良好、號誌運作正常等情形，
    並無不能注意之情況，竟疏未注意及此，未遵守燈號指示而
    闖紅燈行駛，適有乙○○駕駛車牌BLM-751號重型機車，由
    該路口南側機車待轉區南往北方向行駛，因而其機車左側車
    身與乙○○駕駛之重型機車前車頭撞擊肇事，致乙○○人車
    倒地受有右手遠端橈骨骨折、右手舟狀骨骨折之傷害。
二、案經乙○○訴由臺北市政府警察局中山分局報告臺灣臺北地
    方法院檢察署檢察官偵查後，聲請簡易判決處刑，本院受理
    後認不宜以簡易判決處刑，改依通常程序審理。
    理  由
一、訊據被告甲○○固坦承其無重型機車之駕駛執照及於前揭時
    地騎乘機車與告訴人乙○○騎乘之機車發生擦撞一情，惟矢
    口否認有何過失傷害犯行，辯稱：其當時是等綠燈亮起後，
    左轉欲往民族西路方向行駛，行進間即遭告訴人乙○○所騎
    乘之機車撞上。告訴人稱他當時停在該路口待轉區約5、6分
    鐘，因在想事情，並無看南向北為何種號誌，也不知速率為
    何，則以告訴人之上開供述及現場所留之煞車痕，告訴人恐
    是超速搶燈等語。
二、經查：
  (一)證人即告訴人乙○○於本院具結證稱：「我在偵查中所說的
    話，偵卷24頁倒數12行的第2 個字，應係民族東路。在事故
    發生前，我發現被告機車時，他跟我距離7、8公尺，我已經
    開始煞車，時速大約40、50。當時我從民族東路向濱江街方
    向行駛，到松江路待轉區，停在那邊，我就在想事情，因後
    面的車在叭我，我看到旁邊的車都往前走，我就跟著走。在
    待轉區時我在想事情，腦子起伏，我的確想著事情，幾分鐘
    沒有注意。」等語（見本院96年07月11日審判筆錄），以及
    在偵查中具結證稱：「當天94年11月13日下午3點多，我騎
    車牌BLM-751重機車，行駛民族東路到松江路時，要待轉停
    車格，綠燈後我往濱江街方向行駛，行駛約十公尺，發現前
    面有一堆車塞住，還有人按喇叭，我往左邊靠繼續前進，行
    經建國北路口時，對方車由我右邊往左邊闖紅燈，以致於我
    撞到他車的左側中間，撞到後衝擊力很大，我倒地，人車分
    開，我右手因為直接撞擊龍頭，以致撓骨骨折等。交通事故
    發生後，甲○○有下車。旁邊有個胡警官和指揮交通的義警
    幫忙報警。」等語（見偵查卷第24、25頁）。
  (二)證人胡志強於偵查中具結證述：「當天下午3時30分左右，
    在松江路、建國北路、民族東路的三叉路值勤。那時我站在
    民族東路、建國北路口的東南側。當時我站的位子橫跨行人
    穿越道，等綠燈時我要穿越民族東路到北側，我要穿越時當
    時是綠燈，所以建國北路往西或往北的方向應該都是紅燈。
    該號誌設置在橋下，在上高速公路前進方向的左側，該號誌
    在交通事故現場圖約在路口的中央。綠燈時我要走到北側，
    就聽到撞擊聲，那時我快到民族東路北側，即燈號的位子，
    然後我回頭看，發現一位男性倒在地上呻吟。我沒看到他們
    行進方向，但以正常情形來看，若Α車方向從建國北路出來
    的話，因為我的方向是綠燈，所以Α車應該是紅燈。我還聽
    到男方在責怪女方為何闖紅燈，但女方好像有點恍神，都沒
    回應對方。」等語（見偵查卷第53、54頁）。而證人胡志強
    與被告、告訴人並無親戚或仇隙怨恨關係，自無設詞誣陷被
    告之必要，是其證言足以採信，且關於被告闖紅燈乙節，復
    與告訴人證述情節相符，堪認被告當時確有闖紅燈情事，被
    告雖質疑告訴人當時未看號誌及超速行駛等，惟告訴人證述
    雖其當時在想事情，因後面的車在對其按喇叭，並看到旁邊
    的車都往前走，就跟著走等語，亦堪認告訴人是在確認綠燈
    狀態下，才往前行駛，又告訴人當時之煞車痕為3.5 公尺，
    有道路交通事故現場圖（見偵查卷第38頁）在卷可稽，並無
    證據證明告訴人有超速行駛之情事。
  (三)前揭犯罪事實，並有臺北市政府警察局交通大隊事故肇事原
    因初步分析研判表影本（見偵查卷第34頁）、道路交通事故
    現場圖、現場照片影本（分別見偵查卷第38至47頁）、道路
    交通事故現場圖、臺北市政府警察局中山分局交通分隊道路
    交通事故補充資料表、交通事故談話記錄表道路交通事故調
    查報告表（一）（二）、當事人酒精測定紀錄表、號誌運作
    表、照片、證人胡志強94年11月13日製作之報告（分別見偵
    查卷第67至72、75至86頁）在卷可考。而告訴人確因本件車
    禍受有右手遠端橈骨骨折、右手舟狀骨骨折之傷害，亦有臺
    大醫院所開立之診斷證明書在卷足憑（見同上偵卷第16頁）
    。
  (四)按汽車駕駛執照為駕駛汽車之許可憑證，道路交通安全規則
    第50條第1 項前段定有明文；除依同規則第61條規定，汽車
    駕駛人取得高一級車類之駕駛資格者，准其駕駛較低等級車
    類之車輛外，應按其取得何等級車類之駕駛執照，駕駛該相
    當等級車類之車輛，不得持較低等級車類之駕駛執照，駕駛
    較高等級之車類；若有違反上述規定，因其不具備所駕駛車
    類相當汽車駕駛人資格，例如考領輕型機器腳踏車駕駛執照
    ，而駕駛大貨車，或考領小型車普通駕駛執照，而駕駛聯結
    車等，因資歷、能力均不相當（道路交通安全規則第60條規
    定參照），於法應認與無駕駛執照者同，始符合道路交通安
    全維護之主法本旨。是道路交通管理處罰條例第86條第1項
    所稱之汽車駕駛人「無照駕車」，除同條例第21條第1項第1
    款之「未領有駕駛執照駕車」外，應包括持較低等級車類之
    駕駛執照，而駕駛較高等級之車類在內（又最高法院82 年
    度台上字第203號裁判要旨可資參照）。次按汽車行駛至交
    岔路口，其行進應遵守燈光號誌；車輛面對圓形紅燈表示禁
    止通行，不得超越停止線或進入路口，道路交通安全規則第
    102條第1項第1款、道路交通標誌標線號誌設置規則第206
    條第5款分別定有明文。再按「汽車駕駛人，有未領有駕駛
    執照駕駛小型車或機器腳踏車者，處新臺幣6千元以上1萬2
    千元以下罰鍰，並當場禁止其駕駛」，道路交通管理處罰條
    例第21條第2項第1款亦有明文。查本件被告未考領重型機車
    駕駛執照，業據被告陳明在卷，其騎乘重型機車亦應注意前
    開道路交通安全規則等相關規定，且當時天候晴、日間自然
    光線、無障礙物、視距良好、號誌運作正常之情形，亦有前
    揭道路交通事故調查報告表在卷可佐，並無不能注意之情事
    ，被告竟疏未注意，無重型機車駕駛執照卻騎乘重型機車，
    且於前揭時地未遵守燈號指示而闖紅燈行駛，致與告訴人所
    騎乘之機車發生碰撞，造成告訴人受傷，被告對本件車禍之
    發生，顯有過失，此亦有臺北市車輛行車事故鑑定委員會95
    年09月11日北鑑審字第09530309400號之鑑定意見書在卷可
    憑（見偵卷第89至93頁），且被告之過失行為與告訴人所受
    傷害間，存有相當因果關係，應甚明確。
  (五)綜上所述，本件事證明確，被告過失傷害犯行洵堪認定，應
    依法論科。
三、查被告行為後，刑法業於94年2月2日修正公布，95年7月1日
    起施行。按行為後法律有變更者，適用行為時之法律，但行
    為後之法律有利於行為人者，適用最有利於行為人之法律，
    修正後刑法第2條第1項定有明文。此條規定係規範行為後法
    律變更所生新舊法律比較適用之準據法，本身尚無新舊法比
    較之問題，於新法施行後，應一律適用新法第2條第1項之規
    定，為「從舊從輕」之比較，先予敘明。再按本次法律變更
    ，比較時應就罪刑有關之共犯、未遂犯、想像競合犯、牽連
    犯、連續犯、結合犯，以及累犯加重、自首減輕暨其他法定
    加減原因（如身分加減）與加減例等一切情形，綜其全部罪
    刑之結果而為比較（最高法院95年5月23日95年度第8次刑庭
    會議決議參照）。查刑法第284條第1項前段之過失傷害罪，
    法定刑罰金刑部分為5 百元以下罰金，而修正後刑法施行法
    增訂第1條之1規定：「中華民國94年1月7日刑法修正施行後
    ，刑法分則編所定罰金之貨幣單位為新臺幣。94年1月7日刑
    法修正時，刑法分則編未修正之條文定有罰金者，自94年1
    月7日刑法修正施行後，就其所定數額提高為30倍。但72年6
    月26日至94年1月7日新增或修正之條文，就其所定數額提高
    為3倍」，另刑法第33條第5款修正為：「主刑之種類如下：
    五、罰金：新臺幣1 千元以上，以百元計算之」，是依修正
    後之法律，刑法第284條第1項前段所得科處之罰金刑最高為
    新臺幣1萬5千元、最低為新臺幣1 千元；然依被告行為時之
    刑罰法律，即罰金罰鍰提高標準條例第1 條前段規定之提高
    倍數10倍及修正前刑法第33條第5 款規定之罰金最低額（銀
    元）1元計算，該罪之罰金刑最高為銀元5千元，最低額為銀
    元10元，若依現行法規所定貨幣單位折算新臺幣條例第2 條
    換算為新臺幣，最高額雖與新法相同，然最低額僅為新臺幣
    30元。因此，比較上述修正前、後之刑罰法律，自以被告行
    為時關於科處罰金刑之法律較有利於被告。
四、核被告所為，係犯刑法第284條第1項前段之過失傷害罪，按
    汽車駕駛人無照駕車，因而致人受傷或死亡，依法應負刑事
    責任者，加重其刑至二分之一，道路交通管理處罰條例第86
    條第1 項定有明文，被告無照駕車而犯本案過失傷害犯行，
    自應依法加重其刑。又按自首以對於未發覺之罪投案而受裁
    判為要件，如案已發覺，則被告縱有投案陳述自己犯罪之事
    實，亦祇可謂為自白，不能認為自首（最高法院26年度上字
    第484 號判例要旨參照），則如警員正好在附近值勤目睹，
    而知悉肇事人，尚與自首之要件不符。查被告與告訴人發生
    前揭車禍事故時，證人即警員胡志強適在現場，且於聽見撞
    擊聲後，即回頭看見被告與告訴人發生車禍事故，業據證人
    胡志強證述如前，並有其所製作之前開報告在卷可稽，則警
    員胡志強當時即知被告為肇事人，而與自首之要件不符，併
    此敘明。爰審酌被告之素行尚稱良好，有臺灣高等法院被告
    前案紀錄表在卷可稽，惟始終未能坦認全部犯行，且因賠償
    金額歧見過大而尚未與告訴人達成和解，被告過失之程度，
    及告訴人所受之右手遠端橈骨骨折、右手舟狀骨骨折之傷勢
    ，以及被告之智識程度、目前生活狀況等一切情狀，量處如
    主文所示之刑，以資懲儆。又被告行為時之刑法第41條第1
    項前段規定，「犯最重本刑為5年以下有期徒刑以下之刑之
    罪，而受6個月以下有期徒刑或拘役之宣告，因身體、教育
    、職業、家庭之關係或其他正當事由，執行顯有困難者，得
    以（銀元）1元以上3元以下折算1日，易科罰金。
    」及依修正前罰金罰鍰提高標準條例第2條（現已刪除）規
    定，就其原定數額提高為1百倍折算1日，則本件被告行為時
    之易科罰金折算標準，應以銀元1百元、2百元、3百元折算1
    日，經依現行法規所定貨幣單位折算新臺幣條例第2條折算
    為新臺幣後，應以新臺幣3百元、6百元、9百元折算為1日。
    惟被告行為後新法第41條第1項前段修正為：「犯最重本刑
    為5年以下有期徒刑以下之刑之罪，而受6個月以下有期徒刑
    或拘役之宣告者，得以新臺幣1千元、2千元或3千元折算1日
    ，易科罰金。」經比較新舊法結果，本案仍應適用較有利於
    被告之行為時法律即修正前刑法第41條第1項前段規定，諭
    知易科罰金之折算標準。
五、本件被告犯過失傷害罪之犯罪時間係於96年04月24日之前，
    且無中華民國九十六年罪犯減刑條例所定不得減刑之情形，
    爰依同條例第2條第1項第3 款規定減其宣告刑二分之一，併
    依同條例第9 條，依上述宣告刑所適用易科罰金之折算標準
    即修正前刑法第41條第1 項前段之規定，諭知減刑後易科罰
    金之折算標準。
據上論斷，應依刑事訴訟法第452條、第299條第1 項前段，道路
交通管理處罰條例第86條第1項，刑法第2條第1項前段、第284條
第1項前段、修正前刑法41條第1項前段，刑法施行法第1條之1，
修正前罰金罰鍰提高標準條例第2 條，現行法規所定貨幣單位折
算新臺幣條例第2 條，中華民國九十六年罪犯減刑條例第2條第1
項第3款、第7條、第9條，判決如主文。
本案經檢察官江貞諭到庭執行職務
中　　華　　民　　國　　96　　年　　7 　　月　　26　　日
　　　　　　　　　刑事第五庭審判長法　官　黃程暉
                                  法　官　何俏美
                                  法　官　賴秀蘭
以上正本證明與原本無異。
如不服本判決，應於判決送達後10日內向本院提出上訴狀（應抄
附繕本）。告訴人或被害人如對於本判決不服者，應具備理由請
求檢察官上訴，其上訴期間之計算係以檢察官收受判決正本之日
期為準。
　　　　　　　　　　　　　　　　  書記官　游秀珠
中　　華　　民　　國　　96　　年　　8 　　月　　2 　　日
附錄本案論罪科刑法條：
刑法第284條
因過失傷害人者，處 6 月以下有期徒刑、拘役或 5 百元以下罰
金，致重傷者，處1年以下有期徒刑、拘役或5百元以下罰金。
從事業務之人，因業務上之過失傷害人者，處 1 年以下有期徒刑
、拘役或1 千元以下罰金，致重傷者，處3年以下有期徒刑、拘役
或2千元以下罰金。
